【裁判字號】    88,易,339
【裁判日期】    890929
【裁判案由】    恐嚇取財
【裁判全文】
臺灣宜蘭地方法院刑事判決                          八十八年度易字第三三九號
    公  訴  人  臺灣宜蘭地方法院檢察署檢察官
    被      告  乙○○
    選任辯護人  張致祥
右列被告因恐嚇案件，經檢察官提起公訴 (八十八年度偵字第一六一九號)，本院判
決如左：
    主  文
乙○○以加害名譽之事，恐嚇他人致生危害於安全，累犯，處有期徒刑肆月，如易科
罰金，以參佰元折算壹日。
扣案礦泉水壹瓶沒收。
    事  實
一、乙○○於八十四年間因賭博案，經本院判處三月徒刑確定，於八十四年五月二日
    易科罰金執行完畢。復於民國（下同）八十八年四月十日凌晨，在宜蘭縣壯圍鄉
    海世界海釣場，因與友人飲用泉清股份有限公司（簡稱泉清公司）礦泉水拉肚子
    ，乃於同年月十六日，在接獲泉清公司負責人己○○電話談及賠償事時，以加害
    名譽之事，於電話中對己○○恐嚇稱：「有人要我這隻瓶子（指扣案礦泉水），
    對方是你們同行，要攻擊你們」等語（並無起訴書所載之「你們同行要跟我拿這
    一瓶去對付你們，如果拿去發佈新聞，你們公司就要倒閉了」等語），使己○○
    心生畏懼，致生危害於泉清公司之存在安全。嗣乙○○與己○○約定於八十八年
    四月十九日下午，在基隆市○○路一七０號之爾雅西餐廳付款二十一萬元時，為
    會同己○○前去之南投縣警察局埔里分局員警查獲，並扣得泉清公司生產內有雜
    質異物之礦泉水一瓶。
二、案經南投縣警察局埔里分局移送台灣宜蘭地方法院檢察署檢察官偵查起訴。
    理  由
一、訊據被告否認右揭恐嚇犯行，辯稱伊有於八十八年四月十日打泉清公司申訴專線
    ，告知泉清公司伊及友人喝了其公司生產之雪中蓮礦泉水後肚子痛，同年四月十
    一日己○○自己打電話給伊承認礦泉水有問題，叫伊開個價，伊才開價六十萬元
    ，原來是個陷井等語。經查，被告於本院訊問時，坦承告訴人提出之錄音帶二捲
    係其與告訴人之電話對話，則其中八十八年四月十六日之電話對話中，被告對告
    訴人稱：「有人要我這隻瓶子（指扣案礦泉水），對方是你們同行，要攻擊你們
    」等語，有扣案之錄音帶足佐，堪認被告確於電話中對告訴人說及上開話語。則
    被告以上開加害告訴人公司名譽之事，通知告訴人，已使告訴人心生畏懼，是告
   訴人乃一再找被告談及此事，並要被告說出何家同行，並因之同意賠償被告三十
    萬元等，均有錄音帶為證，是被告有對告訴人施以恐嚇之言詞之事證明確。
二、雖公訴人認被告係意圖為自己或他人不法之所有，而以恐嚇手段，謀取不法之利
    益未遂，應係犯恐嚇取財未遂罪云云。惟查，
（一）被告與友人共四人於八十八年四月十日凌晨，在宜蘭縣壯圍鄉海世界海釣場向
      老闆丙○○購買三瓶泉清公司生產之「雪中蓮」礦泉水，喝完二瓶，第三瓶 (
      下稱系爭礦泉水一瓶)尚未喝欲開封時，即發現瓶內有黑色異物，而未開封，
      回家後其四人並發生拉肚子現象等情，業經被告供明，核與同行友人丁○○、
      海世界老闆丙○○及證人甲○○到院證述情節相符，並有扣案之系爭礦泉水一
      瓶可資佐證，則被告供稱其拉肚子，堪認屬實，又其認系爭礦泉水既有異物，
      不乾淨，而認其拉肚子係與其先前飲用那二瓶有關，應屬消費者合理之懷疑。
      雖告訴人聲稱系爭礦泉水一瓶，業經被告開封，水位與原來不一樣高，無法證
      明確有問題云云。經本院當庭勘驗扣案之系爭礦泉水確已開封，惟查，系爭礦
      泉水一瓶在被告發現裡面有雜質異物時，並未開封，其逕拿給店老闆丙○○看
      ，迄至第二天與老闆丙○○書立道歉書時，亦尚未開封，且裡面確有黑色異物
      ，業據老闆丙○○及書立道歉書 (已附卷)時在場之甲○○到庭證述屬實；又
      本院訊問會同告訴人於八十八年四月十九日前往基隆，在告訴人與被告在基隆
      爾雅西餐廳交付二十一萬時，將被告逮捕並扣得系爭礦泉水之南投縣警察局埔
      里分局員警張元薰，其扣得系爭礦泉水時究有無開封，竟稱未留意有無開封之
      事，再問一次時，亦未予回答「有」或「無」；又查獲當時，埔里分局員警有
      將礦泉水交付告訴人，業據證人張元薰證述在卷，且被告係被押到宜蘭縣礁溪
      分局壯圍分駐所才製作筆錄並將礦泉水封簽，業據被告供明，並有筆錄為證，
      這期間礦泉水是否遭開封，即未可知，參以告訴人在基隆交錢當天，其一路係
      坐埔里分局警方之車，而本院訊問戊○○○○當天 (八十八年十月十五日)則
      是戊○○○○搭告訴人之車到庭，均經告訴人自承在卷，足認告訴人與埔里分
      局關係友好密切，是員警張元薰於本院問其扣得系爭礦泉水時究有無開封，乃
      含糊其詞，其所證難免有欲偏坦告訴人之處，況衡之常情，被告至愚亦不致自
      行開封並將水位加高，如此一來如何取信於人，是告訴人指稱系爭礦泉水業經
      被告開封，無法證明有異物云云，顯係其試圖推卸其製造人責任之詞，尚難採
      信，而被告懷疑其係喝了告訴人公司生產之礦泉水而拉肚子，應屬合理之懷疑
      。
（二）被告懷疑其係喝了告訴人公司生產之礦泉水而拉肚子，既屬合理之懷疑，其因
      而請求告訴人應予賠償，乃其權利之行使，且告訴人在其提出之二捲電話錄音
      （即八十八年四月十二日與同年月十六日）中確實一再聲稱他們有錯，請被告
      開價，被告雖開價每人十五萬元，其等共四人飲用，告訴人應賠償六十萬元，
      告訴人則一再要求被告少些，雙方討價來討價去，最後告訴人同意給付三十萬
      元，則該金額究偏高或偏低，終歸是雙方最後同意之金額，且傷害健康原可請
      求精神慰藉金，客觀上亦難認被告要求給付之金額，顯不相當，再者被告倘有
      不法所有意圖，恐亦不致於告知告訴人其電話號碼及郵局帳戶，是尚難以認定
      被告有為自己或第三人不法所有之意圖。按刑法第三百四十六條第一項之恐嚇
      取財罪，係以意圖為自己或第三人不法所有為構成要件之一，若僅以恐嚇方法
      使人交付財物，並無不法所有之意圖，縱令可觸犯他罪名（如恐嚇危害安全罪
      ），要無由成立本罪（最高法院二十四年上字第三六六六號判例參照）。準此
      ，被告雖有以恐嚇方法，使人交付財物未遂，而其並無不法所有之意圖，自難
      以恐嚇取財未遂罪相繩，公訴人認被告係犯恐嚇取財未遂罪，即有未洽。
三、綜上，應認被告僅有事實欄所載之恐嚇危害安全之行為，而非如起訴書所載之恐
    嚇取財之行為，堪以認定。
四、核被告所為，係犯刑法第三百零五條之恐嚇危害安全罪。公訴人起訴被告係犯刑
    法第三百四十六條第一項、第三項之恐嚇取財未遂罪，尚有未洽，本院在不影響
    事實同一性之範圍內，認定被告係犯刑法第三百零五條之恐嚇危害安全罪，並變
    更起訴法條。又被告於八十四年間因賭博案，經本院判處三月徒刑確定，於八十
    四年五月二日易科罰金執行完畢，有臺灣高等法院檢察署刑案紀錄檢覆表在卷可
    稽，五年內再犯有期徒刑以上之本罪，係累犯，應依法加重其刑。爰審酌被告犯
    罪動機、目的、手段、對被害人造成之危害及犯後坦承部分事實，態度尚佳等一
    切情狀，量處如主文所示之刑，並諭知易服勞役之折算標準。扣案礦泉水一瓶，
    係被告所有供犯罪所用之物，依法應併予沒收。
據上論斷，應依刑事訴訟法第二百九十九條第一項前段、第三百條，刑法第三百零五
條、第四十七條、第四十一條、第三十八條第一項第二款、罰金罰鍰提高標準條例第
一條前段、第二條，判決如主文。
本案經檢察官林吉泉到庭執行職務。
中    華    民    國      八十九      年      九      月      二十九    日
                                      臺灣宜蘭地方法院刑事庭
                                          法  官  林  美  治
右正本證明與原本無異
如不服本判決應於送達後十日內向本院提出上訴狀（應附繕本）
                                          書記官  賴  宜  君
中    華    民    國      八十九      年      九      月      三十      日
刑法第三百零五條
以加害生命、身體、自由、名譽、財產之事恐嚇他人，致生危害於安全者，處二年以
下有期徒刑、拘役或三百元以下罰金。


司法院資訊處製作；財團法人民間司法改革基金會備份。
